【裁判字號】    99,抗,195
【裁判日期】    990630
【裁判案由】    清償債務
【裁判全文】
臺灣高等法院高雄分院民事裁定           99年度抗字第195號
抗  告  人  乙○○
相  對  人  甲○○
上列當事人間請求清償債務事件，抗告人對於中華民國99年5 月
31日台灣高雄地方法院99年度審訴字第774 號所為裁定提起抗告
，本院裁定如下：
    主  文
抗告駁回。
抗告訴訟費用由抗告人負擔。
    理  由
一、本件抗告意旨略以：相對人與伊共同向台灣土地銀行（下稱
    土銀）借款時，係以伊之名義於土銀高雄分行設定還款帳戶
    ，作為清償方法，顯見本件借款係以土銀高雄分行所在地為
    清償地；而伊清償向土銀之借款後，依民法第281 條規定，
    即承受土銀於該借貸法律關係中之權利，則相對人與土銀關
    於清償地之約定，自為伊承受之標的，依民事訴訟法第12條
    規定，原法院就本件訴訟應有管轄權，詎原法院將本件訴訟
    移送予相對人戶籍所在地之台灣台南地方法院，於法有違，
    爰求為廢棄原裁定等語。
二、按訴訟，由被告住所地之法院管轄，此為民事訴訟法第1 條
    第1 項前段所明定。又因契約涉訟者，如經當事人定有債務
    履行地，得由該履行地之法院管轄，同法第12條亦有明文。
    再按，訴訟之全部或一部，法院認為無管轄權者，依原告聲
    請或依職權以裁定移送其管轄法院，亦為同法第28條所明定
    。經查：
  (一)抗告人主張相對人前邀同伊共同向土銀借款，依約伊與相對
    人對於全部借款各負全部給付之責，並以伊之名義於土銀高
    雄分行設定還款帳戶，由伊與相對人各自按月將應負擔之金
    額存入該帳戶中以為清償，固據提出中長期放款借據、客戶
    歷史交易明細表、放款帳卡等為證。惟徵諸我國近20、30年
    金融交易發達，即使相對人依約應將分期攤還款項存入還款
    帳戶，然其並無需按月親赴土銀高雄分行存款，於其實際所
    在地藉由金融機構轉帳、匯款等，均足以達成履行給付義務
    之效果。由是，自難僅憑抗告人、相對人與土銀間約定設立
    還款帳戶專供清償，即認相對人與土銀間有以土銀高雄分行
    為債務履行地之約定。而相對人與土銀間既無以土銀高雄分
    行為債務履行地之約定，即使抗告人依法得承受土銀高雄分
    行對相對人關於上開借貸契約之權利，抗告人亦無關於履行
    地之約定可資承受。從而，抗告人主張原法院依民事訴訟法
    第12條規定就本件訴訟有管轄權，自無可採。
  (二)又相對人之住所地係在台南縣，此為抗告人所不爭。揆之首
    開說明，本件訴訟應由相對人住所地之台灣台南地方法院管
    轄，原法院並無管轄權。從而，原法院依職權裁定將本件移
    送臺灣台南地方法院，核其理由雖與本院不同，惟結果尚無
    二致，抗告意旨指摘原裁定不當，求為廢棄，洵屬無理由，
    應予駁回。
三、據上論結，本件抗告為無理由，依民事訴訟法第495 條之1
    第1 項、第449 條第2 項、第95條、第78條，裁定如主文。
中    華    民    國    99    年    6     月    30    日
                            民事第三庭
                                審判長法官  張國彬
                                法      官  吳登輝
                                法      官  甯  馨
以上正本證明與原本無異。
如不服本裁定應於送達後10日內向本院提出再抗告狀（並按他造
當事人之人數附繕本），並繳納再抗告費新臺幣1,000 元。
再為抗告僅得以適用法規顯有錯誤為理由，並應委任律師為代理
人。
中    華    民    國    99    年    6     月    30    日
                                書  記  官  施耀程
附註：
抗告人之配偶、三親等內之血親、二親等內之姻親，或抗告人為
法人、中央或地方機關時，其所屬專任人員具有律師資格並經法
院認適當者，亦得為第三審代理人。
抗告人或其法定代理人具有律師資格者及前項情形，應於提起抗
告或委任時釋明之。

司法院資訊處製作；財團法人民間司法改革基金會備份。
